臺灣士林地方法院刑事判決　　　　　　　　　　　　九十二年度交易字第一五○號
　　聲　請　人　臺灣士林地方法院檢察署檢察官
　　被　　　告　乙○○
右列被告因過失傷害案件，經檢察官聲請簡易判決處刑（九十二年度偵字第二一三二
號），本院士林簡易庭認不宜以簡易判決處刑，移由本院刑事庭改依通常程序審理判
決如左：
    主  文
乙○○因過失傷害人致重傷，處有期徒刑柒月。
    事  實
一、乙○○於民國九十一年七月十二日上午十一時十五分許，騎乘車牌號碼ＲＬＺ─
    五四二號輕型機車，沿臺北市○○區○○路由東向西方向行駛，途經該路一段一
    一七號前時，本應注意行車遇有減速暫停時，應預先顯示燈光或以左臂向下垂伸
    、手掌向後之手勢告知後車，並注意右後方來車，以避免危險之發生，而依當時
    情形係晴天、日間自然光線、路面舖裝柏油、乾燥且無缺陷或障礙物、視距良好
    等一切狀況，並無不能注意之情事，竟疏未注意及此，因發現皮包掉落路面，即
    貿然減速並向右偏行欲撿拾皮包，致後方由丙○○騎乘之車牌號碼ＤＲＣ—二五
    一號輕型機車避煞不及，因而其車右側車身與丙○○所騎乘機車之左側車身發生
    擦撞，丙○○於是人車倒地後再撞及停放在路旁之六Ｃ—四六五二號自小客車，
    造成丙○○受有頸椎外傷、第三、四節頸椎脫位、頸椎神經受傷合併四肢癱瘓之
    重傷害。乙○○於肇事後，在未被有偵查犯罪職權之公務員發覺前，主動向前往
    處理車禍之臺北市政府警察局內湖分局交通分隊警員自首犯罪，而接受裁判。
二、案經乙○○自首、丙○○之妻甲○○告訴及臺北市政府警察局內湖分局報請臺灣
    士林地方法院檢察署檢察官偵查聲請簡易判決處刑。
    理  由
一、訊據被告乙○○固承認確因自己過失導致被害人丙○○受傷之事實，惟辯稱：伊
    沒有想到被害人並未保持安全距離且車速這麼快，要從伊右後方超車，當時伊減
    速慢行時，被害人就追撞過來了，對於肇致本件交通事故，被害人與有過失云云
    。然查：
  (一)被告於警訊時供稱：「當天我騎乘機車‧‧‧發現東西掉了，我看後照鏡有沒有
    來車，接著便被告訴人丙○○所騎乘之‧‧‧機車由後方撞到，‧‧‧」（見偵
    查卷第十二頁反面）等語，偵查中復稱：「‧‧‧我的機車行進中，皮包掉了，
    我就把車速放慢，準備是否把機車停在路旁，自後照鏡看右後方有無來車時，對
    方就自右後方撞過來。」（見偵查卷第四十頁反面）等語，於本院審理時供承：
    「‧‧‧我承認我沒有打方向燈，‧‧‧我當時在看後照鏡，還是往前直行，並
    未往右行駛，可能有偏一點點，我從後照鏡瞄一下時，被害人就撞上來了。‧‧
    ‧」（見本院九十二年十二月二十三日審理筆錄）等語，足見被告只要能預先顯
    示燈光或以左臂向下垂伸、手掌向後之手勢向後方來車示警，被害人即能事先注
    意該車前狀況而預作處理，斷不致因被告騎乘機車突然減速並右偏而自後撞及，
    被害人是否未保持安全距離或超速，不得而知，惟縱或屬實，亦無礙於被告過失
    責任之認定。此外，並有臺北市政府警察局交通警察大隊交通事故肇事原因初步
    分析研判表、交通事故分析研判表、道路交通事故調查報告表、補充資料表各一
    份、談話紀錄表三紙、現場及車損照片八幀等在卷可資佐證。
  (二)被告雖以右揭情詞置辯，但被告於前揭警詢談話紀錄表曾表示：伊車沿內湖路一
    段慢車道（靠左側）東向西行駛至肇事處，因皮包掉落而欲靠右停車，當時伊自
    右照後鏡發現被害人車輛在其後方（不知距離），但認為應可安全靠右，當伊稍
    向右偏駛時，右後側車身即被該車撞擊（參見偵查卷第二時頁）等語，顯見被告
    向右停靠時對右後方來車距離判斷錯誤，有停靠疏忽之情事，為本件交通事故之
    肇事原因，而被害人騎乘機車沿車道直行，並無肇事因素，且本件經送請臺北市
    車輛行車事故鑑定委員會鑑定、臺北市車輛行車事故鑑定覆議委員會覆議結論亦
    同此認定，有臺北市車輛行車事故鑑定委員九十二年四月二十九日北鑑審字第○
    九二三○○九六○○○號鑑定意見書、臺北市政府交通局九十二年十一月二十日
    北市交五字第○九二三四四○六七○○號函檢送之臺北市車輛行車事故鑑定覆議
    委員會覆議意見書各一份附卷可憑。被告所辯被害人與有過失云云，尚非可採。
  (三)被害人因此交通事故而受有頸椎外傷、第三、四節頸椎脫位、頸椎神經受傷合併
    四肢癱瘓之重傷害，亦有國防大學國防醫學院三軍總醫院附設民眾診療服務處九
    十一年九月三十日診斷證明書、九十二年九月一日集逵字第○九二○○一七○六
    ○號函各一份在卷足稽。
二、按行車遇有減速暫停時，應預先顯示燈光或以左臂向下垂伸、手掌向後之手勢告
    知後車，道路交通安全規則第九十一條第三款、第九十四條第二項定有明文，被
    告為領有合格駕駛執照之機車駕駛人，自應注意及此。被告行經該路段，竟未顯
    示燈光或以手勢示警，貿然減速往右偏行欲停靠，而依被告之智識程度、能力及
    當時情形晴天、日間自然光線、路面柏油乾燥無缺陷、無障礙物、視距良好等一
    切情狀，並無不能注意之情事，竟疏未注意，致後方由被害人騎乘之輕機車煞避
    不及，因而雙方發生擦撞人車倒地受傷，揆諸前揭規定，被告應負過失責任甚明
    。被害人因本件車禍致受有頸椎外傷、第三、四節頸椎脫位、頸椎神經受傷合併
    四肢癱瘓之重傷害，已如前述，與被告之過失行為間顯有相當因果關係。本件事
    證已臻明確，被告犯行洵堪認定，應依法論科。
三、核被告所為，係犯刑法第二百八十四條第一項後段之過失致重傷害罪。原聲請簡
    易判決處刑書認被告係犯同法第一項前段之過失傷害罪嫌，惟被害人丙○○確實
    因本件車禍導致脊髓損傷，目前四肢癱瘓，呼吸功能不足，需仰賴呼吸器維生，
    有前開國防大學國防醫學院三軍總醫院函文在卷足按，顯然已達毀敗一肢以上之
    機能，且於身體或健康有重大不治或難治之傷害，應屬重傷害無疑，所犯法條業
    據公訴人當庭更正如上，附此敘明。又被告於肇事後，在未被有偵查犯罪職權之
    公務員發覺前，主動向前往處理車禍之臺北市政府警察局內湖分局交通分隊員警
    黃振伍自首犯罪，接受裁判，有該警員所製作之自首情形報告表一份在卷可考，
    應依刑法第六十二條前段減輕其刑。爰審酌被告之生活狀況、品行、智識程度，
    其過失程度、所生危害、被害人傷勢嚴重之情形，及犯罪後尚能坦承犯行，態度
    良好，知所悔改，惟迄今仍未與告訴人達成民事和解等一切情狀，量處如主文所
    示之刑，以示懲儆。
據上論斷，應依刑事訴訟法第四百五十二條、第二百九十九條第一項前段，刑法第二
百八十四條第一項後段、第六十二條前段，罰金罰鍰提高標準條例第一條前段，判決
如主文。
本案經檢察官簡志龍到庭執行職務
中      華      民      國    九十三    年      一      月      六      日
                                  臺灣士林地方法院刑事第六庭
                                      審判長法  官  趙  文  卿
                                            法  官  彭  洪  媛
                                            法  官  李  昆  霖
右正本證明與原本無異。
如不服本判決，應於判決送達後十日內，向本院提出上訴狀。
                                            書記官  李  佩  真
中      華      民      國    九十三    年      一      月      七      日
附錄本判決論罪科刑依據之法條：
刑法第二百八十四條第一項：
  因過失傷害人者，處六月以下有期徒刑、拘役或五百元以下罰金，致重傷者，處一
  年以下有期徒刑、拘役或五百元以下罰金。
